---
title: "Projet Data Camp: Cinema"
output: html_document
---
Master 2 Miage
2021-2021

Alexis Sidate - Gabriel Jestin

```{r setup, include=FALSE}
knitr::opts_chunk$set(echo = FALSE)

setwd(dirname(rstudioapi::getActiveDocumentContext()$path))

library(corrplot)
library(cowplot)
library(ggplot2)
library(sqldf)
library(tidyverse)
library(raster)
library(priceR)
library(knitr)
library(plotrix)

cinema <- read.table(file="../data/cinema.csv", header=TRUE, sep=",", encoding="UTF-8")

# Récupération des données carto graphique des régions de France
FranceFormes <- getData(name="GADM", country="FRA", level=1)

# créer cinéma par région
cinema_par_region <- cinema %>% 
  dplyr::select(NomRegion, Population, NbEntree, Recettes, NbSeance, NbCommuneEquipee, NbEtablissement, NbSalle, NbFauteuil, NBArtEtEssai, NbMultiplex) %>% 
  group_by(NomRegion) %>% 
  summarise(Population = sum(Population),
            NbEntree = sum(NbEntree),
            Recettes = sum(Recettes),
            NbSeance = sum(NbSeance),
            NbCommuneEquipee = sum(NbCommuneEquipee),
            NbEtablissement = sum(NbEtablissement),
            NbSalle = sum(NbSalle),
            NbFauteuil = sum(NbFauteuil),
            NBArtEtEssai = sum(NBArtEtEssai),
            NbMultiplex = sum(NbMultiplex),
            )

cinema_par_region_sans_IDF_Corse <- cinema_par_region %>% 
  subset(NomRegion != "Île-de-France") %>% 
  subset(NomRegion != "Corse")

cinema_par_region_sans_IDF <- cinema_par_region %>% 
  subset(NomRegion != "Île-de-France")

```

## Nombre de cinémas

```{r NbEtablissementParRegion, echo=FALSE}
# Calcul nombre d'établissement par Région
nbEtablissementParRegion <- cinema %>%
  dplyr::select(NomRegion, NbEtablissement) %>%
  group_by(NomRegion) %>% summarise(NbEtablissement = sum (NbEtablissement))

# Affichage
idxRegion <- match(FranceFormes$NAME_1, nbEtablissementParRegion$NomRegion)
FranceFormes$NbEtablissement <- nbEtablissementParRegion[idxRegion, "NbEtablissement"]
couleurs <- colorRampPalette(c('white', 'yellow'))
spplot(FranceFormes, "NbEtablissement", col.regions=couleurs(30),  main=list(label="Nombre de cinéma",cex=.8))
```

Le nombre de cinéma par région...

```{r NbEtablissementParRegionParHabitant, echo=FALSE}
# Calcul nombre de cinéma par habitant par région
nbEtablissementParHabitantParRegion <- cinema %>%
  dplyr::select(NomRegion, NbEtablissement, Population) %>%
  group_by(NomRegion) %>%
  summarise(NbEtablissement = sum(NbEtablissement), Population = sum(Population)) %>% 
  mutate(NbEtablissementParHabitant = NbEtablissement / Population)

nbEtablissementParHabitantParRegion$Population <- NULL
nbEtablissementParHabitantParRegion$NbEtablissement <- NULL

# Affichage
idxRegion <- match(FranceFormes$NAME_1, nbEtablissementParHabitantParRegion$NomRegion)
FranceFormes$NbEtablissementParHabitant <- nbEtablissementParHabitantParRegion[idxRegion, "NbEtablissementParHabitant"]
couleurs <- colorRampPalette(c('white', 'blue'))
spplot(FranceFormes, "NbEtablissementParHabitant", col.regions=couleurs(30),  main=list(label="Nombre de cinéma pour 1 million d'habitant",cex=.8))
```

On remarque que la région Corse possède le plus de cinéma par habitant en France.
Ce chiffre peut s'expliquer par la très faible population de la Corse par rapport aux autres régions.
```{r RapportPopCorseAutreRegion, echo=FALSE}
pop_moyenne_province <- mean(cinema_par_region_sans_IDF_Corse$Population)*1000000
pop_corse = 0.261*1000000

cat("La corse est en moyenne ", format_currency(pop_moyenne_province / pop_corse, ""), " fois moins peuplée que les autres régions de France (en omettant l'Île-De-France).")
```
```{r NbEtablissementParRegionParHabitantSansCorse, echo=FALSE}
# Calcul nombre de cinéma par habitant par région
nbEtablissementParHabitantParRegionSansCorse <- cinema %>%
  dplyr::select(NomRegion, NbEtablissement, Population) %>%
  group_by(NomRegion) %>%
  summarise(NbEtablissement = sum(NbEtablissement), Population = sum(Population)) %>% 
  mutate(NbEtablissementParHabitantSansCorse = NbEtablissement / Population) %>% 
  subset(NomRegion != "Corse")

nbEtablissementParHabitantParRegionSansCorse$Population <- NULL
nbEtablissementParHabitantParRegionSansCorse$NbEtablissement <- NULL

# Affichage
idxRegion <- match(FranceFormes$NAME_1, nbEtablissementParHabitantParRegionSansCorse$NomRegion)
FranceFormes$NbEtablissementParHabitantSansCorse <- nbEtablissementParHabitantParRegionSansCorse[idxRegion, "NbEtablissementParHabitantSansCorse"]
couleurs <- colorRampPalette(c('white', 'blue'))
spplot(FranceFormes, "NbEtablissementParHabitantSansCorse", col.regions=couleurs(30),  main=list(label="Nombre de cinéma pour 1 million d'habitant (sans la région Corse)",cex=.8))
```

On peut alors remarquer que les régions du Sud sont celles qui possèdent le plus de cinéma par rapport à leur population (avec la région Auvergne-Rhône-Alpes.

## Les entrées
```{r EntreesTotal, echo=FALSE}
entrees_total <- sum(cinema_par_region$NbEntree)*1000000
cat("Total des entrées en France", format_currency(entrees_total, ""), ".")
```
```{r NbEntreeParHabitant}
nbEntreeParHabitantParRegion <- cinema_par_region %>% 
  dplyr::select(NomRegion, Population, NbEntree) %>% 
  mutate(NbEntreeParPersonnes = NbEntree / Population)

nbEntreeParHabitantParRegion$Population <- NULL
nbEntreeParHabitantParRegion$NbEntree <- NULL

# Affichage
idxRegion <- match(FranceFormes$NAME_1, nbEntreeParHabitantParRegion$NomRegion)
FranceFormes$NbEntreeParPersonnes <- nbEntreeParHabitantParRegion[idxRegion, "NbEntreeParPersonnes"]
couleurs <- colorRampPalette(c('white', 'brown'))
spplot(FranceFormes, "NbEntreeParPersonnes", col.regions=couleurs(30),  main=list(label="Nombre d'entrées par habitant",cex=.8))
```

## Les recettes
```{r RecettesTotal, echo=FALSE}
recettes_total <- sum(cinema$Recettes)*1000000
cat("Total des recettes en France", format_currency(recettes_total, "€"), ".")
```
```{r ClassementRecettes, echo=FALSE}
classement_recettes <- cinema_par_region %>% 
  dplyr::select(NomRegion, Recettes) %>% 
  arrange(-Recettes) %>% 
  rename(Region = NomRegion) %>% 
  mutate(Recettes = format_currency(Recettes*1000000, "€"))

kable(classement_recettes[1:5,], caption = "Les 5 régions les plus rentables")
```

```{r RépartitionRecettes, echo=FALSE}
repartition_recettes <- cinema_par_region %>% 
  dplyr::select(NomRegion, Recettes) %>% 
  rename(Region = NomRegion) %>% 
  mutate(PartRecettes = Recettes / sum(Recettes)) %>% 
  mutate(Region = paste(Region, "(", round(PartRecettes*100, 1), "%)")) %>% 
  arrange(PartRecettes)

pie(repartition_recettes$PartRecettes, labels=repartition_recettes$Region, main = "Répartition des recettes", radius = 1, cex = 0.8)
```